臺灣嘉義地方法院刑事判決
109年度訴字第425號
公  訴  人  臺灣嘉義地方檢察署檢察官
被      告  陳炬文



                    （另案於法務部○○○○○○○○○○○執行中）
            林翰霆



            林浚騰


            張笙

                    籍設桃園市○○區○○里00鄰○○○路000號○○○○○○○○○）

上列被告因加重詐欺等案件，經檢察官提起公訴（109年度偵緝
字第77號、109年度少連偵字第17、20號），本院判決如下：
    主  文
己○○三人以上共同犯詐欺取財罪，累犯，處有期徒刑壹年陸月；
兜風機車租賃定型化契約書上偽造之「甲○○」簽名、指印各壹枚
沒收。又三人以上共同以網際網路散布犯詐欺取財未遂罪，累犯
，處有期徒刑玖月；未扣案變造之丙車行車執照、車輛買賣讓渡
書，均沒收，於全部或一部不能沒收或不宜執行沒收時，追徵其
價額。應執行有期徒刑貳年。
丙○○三人以上共同犯詐欺取財罪，處有期徒刑壹年貳月；兜風機
車租賃定型化契約書上偽造之「甲○○」簽名、指印各壹枚沒收。
又三人以上共同以網際網路散布犯詐欺取財未遂罪，處有期徒刑
柒月；未扣案變造之丙車行車執照、車輛買賣讓渡書、犯罪所得
新臺幣壹仟元，均沒收，於全部或一部不能沒收或不宜執行沒收
時，追徵其價額。應執行有期徒刑壹年陸月。
丁○○三人以上共同犯詐欺取財罪，處有期徒刑壹年貳月；兜風機
車租賃定型化契約書上偽造之「甲○○」簽名、指印各壹枚沒收。
又三人以上共同以網際網路散布犯詐欺取財未遂罪，處有期徒刑
柒月；未扣案變造之丙車行車執照、車輛買賣讓渡書，均沒收，
於全部或一部不能沒收或不宜執行沒收時，追徵其價額。應執行
有期徒刑壹年陸月。
乙○○均無罪。
    犯 罪 事 實
一、己○○與丙○○、丁○○及少年陳○榤（姓名年籍詳卷，民國00年
    生，由臺灣苗栗地方法院以109年度少護字第71號裁定交付
    保護管束，無證據證明己○○、丙○○、丁○○知悉陳○榤行為時
    為未滿18歲之少年）並無承租機車之真意，實際上係欲將租
    得之機車變賣以牟利，而為以下行為：
（一）意圖為自己不法之所有，共同基於行使偽造私文書及詐欺
      取財之犯意聯絡，先取得甲○○之國民身分證、駕照後，由
      己○○指示丙○○、丁○○、陳○榤出面承租機車。丁○○因不知
      情之乙○○較了解機車，遂請乙○○陪同前往租車。己○○指示
      丙○○搭載丁○○、陳○榤、乙○○，於108年2月26日晚上7時30
      分許，前往嘉義市○區○○路000號「兜風機車行」，由丁○○
      、陳○榤、乙○○負責處理租車事宜，陳○榤向該機車行負責
      人戊○○佯以「甲○○」名義承租車牌號碼000-0000號普通重
      型機車（下稱甲車）、車牌號碼000-0000號普通重型機車
      （下稱乙車），當場交付甲○○之國民身分證、駕照及租金
      新臺幣（下同）1,200元與戊○○，並在租賃定型化契約書
      偽造「甲○○」簽名及指印各1枚，致戊○○陷於錯誤，誤信
      為甲○○本人有承租機車之真意，同意出租前揭2機車，足
      生損害於甲○○、戊○○。
（二）丁○○、乙○○、陳○榤分乘甲車、乙車，返回雲林縣○○鎮○○
      路00巷0號之當時住處，與己○○、丙○○會合後，己○○、丙○○、丁○○、陳○榤復意圖為自己不法之所有，共同基於詐欺
      取財、行使變造特種文書、行使變造私文書之犯意聯絡，
      由己○○持其於107年12月28日後某日，取得庚○○為典當車
      牌號碼000-000號普通重型機車（下稱丙車），而交付之
      丙車行車執照照片檔、庚○○之國民身分證及已簽名捺印之
      車輛買賣讓渡書等物後，於108年2月26日租得甲、乙車後
      至3月間某日，在不詳地點，以行動電話繪圖軟體變造庚○○為車牌號碼「MHF-6668」（即甲車）車主之行車執照，
      再以IBON列印變造行車執照，復在庚○○已簽名捺印之車輛
      買賣讓渡書上變造庚○○欲讓渡之機車為車牌號碼「MHF-66
      68」、引擎號碼為「SR30GE-100436」。並指示丁○○上網
      張貼販賣甲車之訊息，以網際網路對公眾散布販賣合法來
      源車輛之不實訊息，丁○○遂使用陳○榤提供之臉書社群網
      站帳號「劉闊」張貼販賣甲車之訊息。丁○○自己○○處取得
      變造之丙車行車執照、車輛買賣讓渡書後，於同日下午3
      時50分許，由丙○○駕駛懸掛車牌號碼0000-00號（原車牌
      號碼為0000-00號）自用小客車，丁○○騎乘甲車至雲林縣
      虎尾鎮中正路與文化路口，欲與喬裝買家之戊○○交易。戊○○先前已上網瀏覽得知欲交易之車輛為其所有之甲車，而
      會同警方至交易現場。於丁○○向戊○○行使變造之丙車行車
      執照、車輛買賣讓渡書，欲將甲車出售與戊○○時，為據報
      在現場埋伏之警員當場查獲而未遂，足生損害於庚○○及汽
      車監理機關對於行車執照發放管理之正確性。
二、案經戊○○訴由雲林縣警察局虎尾分局報告臺灣雲林地方檢察
    署呈請臺灣高等檢察署臺南檢察分署檢察長令轉臺灣嘉義地
    方檢察署偵查起訴。
    理  由
壹、有罪部分
一、證據能力
　　被告以外之人於審判外之陳述，雖不符刑事訴訟法第159條
    之1至第159條之4之規定，而經當事人於審判程序同意作為
    證據，法院審酌該言詞陳述或書面陳述作成時之情況，認為
    適當者，亦得為證據，刑事訴訟法第159條之5第1項定有明
    文。查檢察官、被告己○○、丙○○、乙○○、丁○○於言詞辯論終
    結前，對於下述本院採為認定犯罪事實依據之各項證據證據
    能力，均同意有證據能力，本院審酌該等證據之取得過程並
    無瑕疵，與本案待證事實間具有相當之關聯性，以之為本案
    證據並無不當，自得採為本件認定事實之基礎，先予說明。
二、訊據被告丙○○、丁○○對於上揭犯罪事實，於本院審理時坦承
    不諱；被告己○○則矢口否認有何行使偽造私文書、行使變造
    特種文書、加重詐欺取財等犯行，辯稱：我不知道他們有去
    租甲、乙車，我從頭到尾都沒有參與。甲○○的證件後來好像
    在丁○○那邊，庚○○部分，我拿到她證件後，我請丙○○或丁○○
    幫忙賣，所以庚○○的資料是我交給他們的，那些資料不是只
    有我有，我從104年至今所犯案件，我每件都有認罪，本件
    我是事後才知道云云。然查：
（一）被告丙○○於108年2月26日晚上7時30分許，搭載被告丁○○
      、證人陳○榤、被告乙○○，前往「兜風機車行」，由被告
      丁○○、證人陳○榤、被告乙○○負責處理租車事宜，證人陳○
      榤向告訴人佯以「甲○○」名義承租甲車、乙車，當場交付
      甲○○之國民身分證、駕照及租金1,200元與告訴人，並在
      租賃契約書偽簽甲○○之簽名及指印各1枚，告訴人因而將
      甲車、乙車出租與被告丁○○等人。嗣被告丁○○以證人陳○
      榤提供之臉書社群網站帳號「劉闊」，張貼販賣甲車之訊
      息，並自被告己○○處取得變造之行車執照、車輛買賣讓渡
      書後，於同日下午3時50分許，由被告丙○○駕駛懸掛車牌
      號碼0000-00號自用小客車，被告丁○○騎乘甲車至雲林縣
      虎尾鎮中正路與文化路口，向喬裝買家之告訴人行使變造
      之丙車行車執照、車輛買賣讓渡書，欲與告訴人交易時，
      當場為警逮捕等節，業據被告丙○○、丁○○於本院審理時自
      承不諱，核與告訴人於警詢及偵查中之證述、被告乙○○、
      證人庚○○於警詢時之證述、證人陳○榤於警詢、偵查及本
      院審理時之證述大致相符（警卷第3-6、8-9頁、偵20號卷
      第15-17、59-61、133-136、191-198頁、偵78號卷第113-
      115、135-139、161-164頁、偵19號卷第100-102、113-11
      7、183-185頁、本院卷一第233-274頁、本院卷二第55、7
      3、141、153頁）。並有搜索扣押筆錄、兜風機車租賃定
      型化契約書、甲○○身分證、駕照影本、車號查詢機車車籍
      、車輛異動登記書、機車異動歷史查詢、内政部警政署刑
      事警察局109年4月14日刑紋字第1090029279號鑑定書、臺
      灣嘉義地方檢察署檢察官109年度少連偵字第17號不起訴
      處分書、臺灣苗栗地方法院109年度少護字第71號宣示筆
      錄、證人庚○○之身分證、變造之行照影本、車輛買賣讓渡
      書各1份、失車-案件基本資料詳細畫面報表、贓物認領保
      管單、車輛詳細資料報表各2份、告訴人提出之臉書翻拍
      照片2張、查獲照片10張、路口監視器翻拍照片6張、證人
      庚○○提供之臉書對話記錄翻拍照片16張附卷可憑（警卷第
      10-11、16-32頁、偵20號卷第97、119-120、151-153、15
      9-182頁、偵17號卷第55、161-164頁、本院卷一第171-17
      2頁）。足認被告丙○○、丁○○之任意性自白與事實相符，
      此部分事實，應堪認定。
（二）被告丁○○於警詢時證稱：我是聽從一名綽號「光頭」的男
      子指使我跟另外2名男子，一起到兜風機車行租甲車、乙
      車，之後我接到「光頭」指示，要我到嘉義市某處車內置
      物箱，拿交易車子的資料，並指示我聯絡丙○○開車，我騎
      甲車到雲林縣虎尾鎮科技大學找買家交易甲車。我這次聽
      「光頭」指示到嘉義租車的時候，沒有拿報酬，因為之前
      我聽從「光頭」指示做其他租車變賣時，我都有收到報酬
      ，所以我才聽他指示前往嘉義租車，也是「光頭」指示我
      將乙車停在雲林縣○○鎮○○路00號附近等語（警卷第3頁背
      面至第5頁）；於偵查中證稱：是己○○跟我說要租車，他
      要丙○○開車載我們去嘉義租車，我有聽到他要陳○榤拿著
      甲○○的證件去租車等語（偵19號卷第183-184頁）；於本
      院準備程序時陳稱：是己○○要我去租車等語（本院卷一第
      160-161頁）。被告乙○○於警詢時證稱：一開始是綽號「
      光頭」的男子與丁○○聯絡要租機車，後來賣機車的事情，
      都是「光頭」聯絡丁○○在處理的（警卷第192頁）。證人
      陳○榤於偵查中證稱：沒有「光頭」這個人，己○○教我們
      若遭警察查獲時，就全部推給「光頭」等語（偵78號卷第
      137頁）。可知被告丁○○於警詢時所稱，指示其與被告丙○○等人前往租車、拿取變造行照及讓渡書、變賣機車之「
      光頭」；被告乙○○於警詢時所稱聯繫被告丁○○處理租機車
      、賣機車之「光頭」，均係被告己○○。
（三）關於指示被告丁○○、丙○○、陳○榤等人前往租車之過程：
　 　 被告丙○○於本院審理時證稱：在雲林土庫住處，是我、己○○、乙○○、丁○○、陳○榤都住在一起，是己○○跟我說乙○○
      、丁○○他們要去租機車，請我載等語（本院卷一第238、2
      44-245頁）。證人陳○榤於本院審理中證稱：主要是己○○
      教我們的，己○○有時候會回來雲林土庫住處，不然就是電
      話聯絡。我實際有跟己○○聯絡，而且是他教我怎麼回答車
      行老闆的問題等語（本院卷一第257頁）。兼之上開被告
      丁○○於警詢、偵查中、被告乙○○於警詢中之證述可知，被
      告丁○○、乙○○、丙○○及證人陳○榤均一致證稱係由被告己○○指揮被告丙○○搭載被告丁○○、乙○○、證人陳○榤前往兜風
      機車行承租機車，並教導證人陳○榤如何與告訴人應對。
（四）承租完甲、乙車後，張貼販賣甲車訊息之過程：
　  　被告丙○○於本院審理時證稱：租完機車，把車騎回去土庫
      ，大家聊天的時候，應該是己○○叫丁○○去臉書P0 ，說要
      把機車變賣掉，我看到的是己○○叫丁○○貼臉書要賣機車，
      但實際談話內容我有點忘了等語（本院卷一第237-239、2
      47頁）。證人陳○榤於警詢時證稱：是丁○○借用我的帳號
      「劉闊」去網路臉書上刊登販售的等語（偵20號卷第197
      頁）；於本院審理中證稱：丁○○在臉書上張貼賣車的訊息
      ，我有聽到丁○○接到己○○的電話，電話裡面講說要去哪裡
      賣、路線怎麼走之類的，電話的聲音很大，丁○○在我旁邊
      而已，所以我有聽到等語（本院卷一第268頁），均證稱
      係被告己○○指揮被告丁○○上網張貼販賣甲車之訊息。
（五）變造丙車行車執照及車輛買賣讓渡書之過程：　　　　
    　被告己○○於偵查中自陳：我有拿到庚○○的行照，我忘記是
      照片檔，還是原本，身分證只有拿到影本，是庚○○拿給我
      的，因為庚○○跟我借錢，金額我忘了，後來庚○○沒錢還我
      ，所以簽這些文件給我，時間是107年12月，在高雄市某
      個大學門口，庚○○有簽車輛買賣讓渡書，交身分證影本、
      機車行照，還有典當一輛機車給我等語（偵77號卷第18頁
      ）。被告丙○○於偵查及本院審理時證稱：本件甲車之行車
      執照是影本且是假的，己○○當著我的面，以手機繪圖竄改
      後去7-11用ibon列印出來等語（偵78號卷第163頁、本院
      卷一第235-236、242頁)。可知被告己○○因借錢與證人庚○○而取得證人庚○○之行車執照、車輛買賣讓渡書，上開物
      品，當在被告己○○管領之下。再比對上開被告丙○○之證述
      ，應可推認被告己○○將上開證人庚○○之行車執照、車輛買
      賣讓渡書變造後，輾轉交與被告丁○○作為販賣甲車時使用
      。
（六）前往交易甲車之過程：
　　　被告丁○○於警詢時證稱：「光頭」（即被告己○○）指示我
      騎甲車到虎尾科技大學找買家交易車輛，我聯絡丙○○一起
      去，打算我交易車輛完後，由丙○○載我離開等語（警卷第
      3-4頁）；於偵查中證稱：賣機車的部分，是「光頭」（
      即被告己○○）連繫我去處理等語（偵78號卷第114頁）。
      被告丙○○於本院審理時證稱：後來己○○有分配工作給我們
      ，分配給丁○○就是叫他PO網賣車，然後要我等找到買主後
      ，由丁○○騎車去賣，我跟在他後面，後來己○○有給我幾千
      元等語（本院卷一第245-248頁）。均一致證稱，係被告
      己○○指示被告丁○○前往交易甲車。
（七）而證人陳○榤於本院審理時證稱：己○○、丙○○有跟我們說
      租車是要賣車，在本件租機車前就有說過他們會租車來賣
      等語（本院卷一第271-272頁）。兼之被告丁○○、乙○○於
      警詢時，既為避免實際指揮其等前往租車之人遭查獲，而
      偽稱均係由「光頭」指揮，當無攀誣被告己○○之可能，兼
      之證人庚○○之行車執照、車輛買賣讓渡書均係由被告己○○
      取得，上開共同被告及證人陳○榤一致證述關於為將承租
      之甲車變賣，其等承租甲車、乙車、取得變造行車執照、
      車輛賣賣讓渡書，再上網出售甲車，並要被告丁○○前往交
      易甲車等過程，均係由被告己○○指揮，應堪採信。被告己○○、丙○○、丁○○、證人陳○榤為租車變賣，進而由被告己○○指揮被告丙○○、丁○○、證人陳○榤等人承租機車後，變造
      丙車行車執照、車輛買賣讓渡書、指示被告丁○○上網張貼
      販賣甲車資訊，並要被告丁○○、丙○○前往交易甲車等節，
      已堪認定。
（八）被告丁○○於警詢時證稱：我在108年1月20日至108年2月27
      日聽從「光頭（即被告己○○）」指使以假承租真變賣的方
      式，騙取3台自小客車並販賣得手獲利，我都有收到報酬
      等語（警卷第4頁）；於本院準備程序時陳稱：我跟己○○
      之前有在合作租車、賣車，是在本件租車前幾個月前，方
      式是己○○給我別人的證件，我不知道證件哪裡來的，他說
      他有跟對方說好了，叫我去租車，簽別人的名字，把車開
      出來就好了，之後他又帶我去別的點，他會再給我車子的
      行照、身分證、買賣合約書、權利使用讓渡書，上面的資
      料應該都是己○○偽造好的，我們這樣合作包含這一次約3
      、4次等語（本院卷一第161-162頁）。證人陳○榤於偵查
      中證稱：我們的合作方式是己○○、丙○○給我們證件，我和
      丁○○、另一名男子（名字最後一個字叫「豪」）找租車行
      ，拿證件去租車，丁○○、另一名男子負責拿別人的證件給
      租車公司人員去租車，我在旁邊用手機與己○○聯絡，租車
      老闆有問題，我趕快傳訊息給己○○，己○○會告訴我如何答
      覆，我再告訴丁○○或「豪」回答問題，每次去出面租車時
      都是2個人，租到車後，我們會跟車行拿行照，己○○或丁○○會使用臉書假帳號，在臉書上發佈車輛照片及賣車資訊
      ，如果有買主的話，買主會跟己○○或丁○○聯繫，如果是己○○接洽時，他會交代丁○○、「豪」及我一起去交車給買主
      ；如果是丁○○接洽時，他自己跟「豪」、我一起去交車，
      買主將車款交給丁○○或是「豪」，他們回來後將車款交給
      己○○或丙○○，因為己○○、丙○○是負責分配錢給我們的人，
      每賣出一輛汽車我個人可得到的報酬1千至2千元，我大概
      收了10幾次，至於機車部分，因為被警方查獲，所以我沒
      有收到任何報酬等語（偵78號卷第135-137頁）。可知被
      告己○○先前即有多次與被告丁○○、證人陳○榤合作以向租
      車行佯稱要租車，取得車輛後，再變造行車執照等文書資
      料，並尋找買家，使買家誤信該車輛來源合法，進而交付
      價金，以假租車真變賣之方式，賺取報酬。而本案模式與
      被告丁○○、證人陳○榤所證述之先前合作模式相同，亦可
      證明被告己○○初始指揮被告丙○○、丁○○、證人陳○榤前往
      兜風機車行租車，並無承租之真意，其等使告訴人陷於錯
      誤而交付甲車、乙車，即有詐欺取財之犯意。於取得甲車
      後，為取信賣家，使賣家誤信張貼販售甲車之人確實有合
      法販賣甲車之權利，進而張貼販賣甲車之廣告，並向告訴
      人行使變造之行車執照、車輛買賣讓渡書，此部分亦係對
      告訴人行使詐術，其等均有詐欺取財之犯意甚明。被告己○○空言辯稱對於上開租車變賣之過程，一概不知，不足採
      信。
（九）綜上所述，被告己○○上開所辯，均不足採，本件事證已臻
      明確，被告己○○、丙○○、丁○○犯行堪予認定，均應依法論
      科。
（十）至被告乙○○雖請求傳喚被告丁○○，然被告丁○○經本院合法
      傳喚均未到庭，係於被告己○○、丙○○、乙○○辯論終結後，
      始通緝到案，且本院認定被告乙○○無罪（詳下述），而依
      被告丁○○先前於警詢及偵查中之證述，已足以證明被告己○○、丙○○之犯行，而無再行傳喚之必要，附此說明。　　
      　
三、論罪科刑
（一）按汽車牌照包括號牌、行車執照及拖車使用證，為行車之
      許可憑證，道路交通安全規則第8條前段定有明文；次按
      汽車牌照為公路監理機關所發給，固具有公文書性質，惟
      依道路交通安全規則規定，汽車牌照僅為行車之許可憑證
      ，自屬刑法第212條所列特許證之一種（最高法院63年台
      上字第1550號判決意旨參照）。
（二）被告己○○、丙○○、丁○○行為後，刑法第212條業於108年12
      月25日修正公布，並於同年月27日施行。修正後規定僅係
      按刑法施行法第1條之1第2項前段規定意旨，將罰金數額
      修正提高30倍，罪刑並無變更，不生新舊法比較之問題，
      而應依一般法律適用原則，適用新法即裁判時法。
（三）核被告己○○、丙○○、丁○○如犯罪事實欄一、（一），均係
      犯刑法第216條、第210條之行使偽造私文書及同法第339
      條之4第1項第2款之三人以上共同犯詐欺取財罪；如犯罪
      事實欄一、（二），均係犯刑法第216條、第212條、第21
      0條之行使變造特種文書、行使變造私文書及同法第339條
      之4第2項、第1項第2款、第3款之三人以上共同以網際網
      路散布犯詐欺取財未遂罪。公訴意旨認如犯罪事實欄一、
      （二），係犯變造特種文書、變造私文書、三人以上詐欺
      取財未遂罪嫌，然變造之丙車行車執照、車輛買賣讓渡書
      ，業經被告丁○○提出向告訴人行使（警卷第6頁背面），
      且被告丁○○係在臉書上公開張貼販賣甲車之訊息，故公訴
      意旨此部分適用法條尚有誤會。然因偽造（變造）私文書
      後復持之行使，其偽造（變造）行為與行使行為間，僅犯
      罪階段程度不同，檢察官起訴之偽造（變造）文書罪，仍
      含括在行使偽造（變造）文書罪內，並未變更檢察官所引
      應適用之法條，故無庸變更起訴法條；又加重詐欺之部分
      ，亦適用同一法條，亦無庸變更起訴法條（最高法院91年
      度台上字第55號、96年度台上字第3690號判決意旨參照）
      。
（四）證人陳○榤於兜風機車租賃定型化契約書上偽簽甲○○之簽
      名及按捺指印之行為，均為偽造私文書之部分行為，其偽
      造私文書後復持以行使之，其偽造私文書之低度行為，應
      為行使偽造私文書之高度行為所吸收，不另論罪；被告己○○將丙車行車執照及車輛買賣讓渡書上之車牌號碼、引擎
      號碼變造為甲車之資料，其後復由被告丁○○持以向告訴人
      行使之，其變造特種文書、變造私文書之低度行為，各為
      其行使變造特種文書、行使變造私文書之高度行為所吸收
      ，亦不另論罪。被告己○○、丙○○、丁○○就如犯罪事實欄一
      、（一）、（二）之犯行，與證人陳○榤均有犯意聯絡及
      行為分擔，均為共同正犯。被告己○○、丙○○、丁○○如犯罪
      事實欄一、（一）所犯上開行使偽造私文書與三人以上共
      同犯詐欺取財之犯行；及如犯罪事實欄一、（二）所犯行
      使變造特種文書、行使變造私文書、三人以上共同以網際
      網路散布犯詐欺取財未遂之犯行，各有同一目的且行為局
      部同一之情形，係以一行為同時觸犯上開數罪名，均為想
      像競合犯，應依刑法第55條前段規定分別從一重之三人以
      上共同犯詐欺取財罪、三人以上共同以網際網路散布犯詐
      欺取財未遂罪處斷。被告己○○、丙○○、丁○○所犯上開三人
      以上共同犯詐欺取財罪、三人以上共同以網際網路散布犯
      詐欺取財未遂罪之犯意各別可分，行為互殊，均應分論併
      罰。
（五）被告己○○前因侵占、詐欺等案件，經本院以107年度聲字
      第339號裁定應執行有期徒刑1年2月確定，於107年6月29
      日易科罰金執行完畢乙節，有其臺灣高等法院被告前案紀
      錄表1份附卷可憑。被告己○○於前案有期徒刑執行完畢後
      ，5年以內故意再犯本件有期徒刑以上之罪，均為累犯。
      按有關累犯加重本刑部分，不生違反憲法一行為不二罰原
      則之問題。惟其不分情節，基於累犯者有其特別惡性及對
      刑罰反應力薄弱等立法理由，一律加重最低本刑，於不符
      合刑法第59條所定要件之情形下，致生行為人所受之刑罰
      超過其所應負擔罪責之個案，其人身自由因此遭受過苛之
      侵害部分，對人民受憲法第8條保障之人身自由所為限制
      ，不符憲法罪刑相當原則，牴觸憲法第23條比例原則。於
      修正前，為避免發生上述罪刑不相當之情形，法院就該個
      案應依本解釋意旨，裁量是否加重最低本刑（大法官釋字
      第775號解釋文參照）。該解釋係指個案應量處最低法定
      刑、又無法適用刑法第59條減輕規定之情形，法院應依此
      解釋意旨裁量不予加重最低本刑。本件依被告累犯及犯罪
      情節，均無上開情事，自難指就累犯加重其最低本刑有不
      符上開解釋意旨之違誤（最高法院108年度台上字第338號
      、109年度台非字第139號、109年度台上字第3018號判決
      意旨參照）。審酌被告己○○前案亦係侵害他人財產法益之
      犯罪，且甫於107年間執行完畢，又再犯本案，顯見其對
      於刑罰反應力薄弱，且依本案犯罪情節，被告己○○不適宜
      量處最低法定刑，亦無何情輕法重而有刑法第59條減輕其
      刑規定之適用情形，本件加重其刑，不生被告己○○所受刑
      罰超過其所應負擔之情事，是本件就被告己○○所犯之罪，
      均應依刑法第47條第1項累犯規定加重其刑。
（六）如犯罪事實欄一、（二），因已著手於詐欺犯罪行為之實
      行而不遂，為未遂犯，依刑法第25條第2項規定減輕其刑
      ，並就被告己○○部分，先依累犯加重後減輕其刑。　
（七）爰審酌被告己○○、丙○○、丁○○正值青年，不思正途賺取財
      物，竟欲以租車變賣方式牟利，其等對告訴人詐欺取得之
      甲車、乙車均已發還告訴人，有贓物認領保管單2份在卷
      可參（警卷第25-26頁）；其等為售出贓車，而變造行車
      執照、車輛買賣讓渡書，且上網張貼售車廣告，欲使買家
      誤信該車來源合法，所幸告訴人上網發覺該售車廣告與警
      方聯繫，始查獲被告己○○、丙○○、丁○○之犯行；被告己○○
      為本件犯行之主導者，被告丙○○並非實際與告訴人接洽承
      租機車及販賣機車之人，然被告丙○○均在旁確認被告丁○○
      之交易行為是否順利，顯然被告丙○○之參與程度非低，被
      告丁○○從前階段租車、上網張貼販賣甲車廣告、與賣家交
      易甲車均有參與；被告己○○始終否認犯行，被告丙○○、丁○○於本院審理時坦承犯行之犯後態度；被告己○○自陳高職
      肄業之智識程度，已婚，有2名幼年子女，子女由太太照
      顧，入監前從事網拍工作，家境勉持；被告丙○○自陳高職
      肄業，未婚，無子，目前從事工程工作，家境正常；被告
      丁○○自陳高職肄業，已婚，沒有小孩，目前與太太同住，
      從事粗工工作，家裡經濟勉持等一切情狀，分別量處如主
      文所示之刑，並考量其等侵害法益程度、手段等，定其等
      應執行之刑。
四、沒收
（一）兜風機車租賃定型化契約書固係被告己○○、丙○○犯如犯罪
      事實欄一、（一）犯行所用之物，然此業經執以向告訴人
      行使並交付，已非被告己○○、丙○○、丁○○所有之物。然其
      上偽造之甲○○簽名、指印各1枚，均為偽造之署押，不問
      是否屬於被告與否，應依刑法第219條之規定宣告沒收。
（二）未扣案變造之丙車行車執照、車輛買賣讓渡書，雖經被告
      丁○○提出向告訴人行使，然並未交付與告訴人，員警係於
      被告丁○○身上查獲上開行車執照、車輛買賣讓渡書（警卷
      第3頁背面），此為被告己○○、丙○○、丁○○犯如犯罪事實
      欄一、（二）犯行所用之物，依刑法第38條第2項前段規
      定沒收，於全部或一部不能沒收或不宜執行沒收時，依同
      條第4項規定，追徵其價額。
（三）被告丙○○於本院審理時證稱：事後己○○有拿幾千元給我，
      可能是因為我跟著丁○○去交易等語（本院卷一第246頁）
      ，然因實際數額無法認定，依有疑唯利於被告原則，爰認
      定被告丙○○此部分之犯罪所得為1千元，並依刑法第38條
      之1第1項前段規定沒收之，於全部或一部不能沒收或不宜
      執行沒收時，依同條第3項規定，追徵其價額。　　　
（四）被告等人如犯罪事實欄一、（一）詐欺取得之甲、乙車，
      為其等所有之犯罪所得，然已實際發還與告訴人，爰依刑
      法第38之1第5項，不予宣告沒收。
貳、無罪部分
一、公訴意旨略以：被告乙○○就上開本院認定被告己○○、丙○○、
    丁○○有罪部分，均與被告己○○、丙○○、丁○○有犯意聯絡及行
    為分擔，因認被告乙○○就如犯罪事實欄一、（一）部分，涉
    犯刑法第216條、第210條之行使偽造私文書及同法第339條
    之4第1項第2款之三人以上共同犯詐欺取財罪嫌；如犯罪事
    實欄一、（二）部分，涉犯同法第212條之變造特種文書、
    同法第210條之變造私文書及同法第339條之4第2項、第1項
    第2款之三人以上共同犯詐欺取財未遂罪嫌等語。
二、按檢察官就被告犯罪事實，應負舉證責任，並指出證明之方
    法；又犯罪事實應依證據認定之，無證據不得認定犯罪事實
    ；不能證明被告犯罪者，應諭知無罪之判決，刑事訴訟法第
    161條第1項、第154條第2項、第301條第1項分別定有明文。
    次按，依刑事訴訟法第161條第1項規定，檢察官對於起訴之
    犯罪事實，仍應負提出證據及說服之實質舉證責任，如其所
    提出之證據，不足為被告有罪之積極證明，或其指出證明之
    方法，無從說服法院以形成被告有罪之心證，基於無罪推定
    之原則，自應為被告無罪判決之諭知。復按共犯、被告自白
    關於犯罪主體面之證明，可分為對自己為犯人之自白（自白
    ），以及對他人同為共犯之指訴（他白）二者，前者因反於
    人類自利天性，原則上可推斷為真實，僅需就犯罪客觀面為
    補強證明即可；至於後者，因難免嫁禍卸責之風險，除犯罪
    客觀事實之存在需有補強證據外，就對他人同為共犯之指訴
    ，亦需有補強證據以證明與事實相符。
三、公訴意旨認被告乙○○涉犯上開犯嫌，係以被告乙○○之供述及
    上開經本院認定有罪之證據為主要論據。訊據被告乙○○固坦
    承有與被告丙○○、丁○○、證人陳○榤一同前往兜風機車行承
    租甲、乙車，惟堅詞否認有何加重詐欺取財、行使偽造私文
    書、加重詐欺取財未遂、行使變造特種文書、行使變造私文
    書之犯行，辯稱：因為我有在玩機車，當天丁○○說他要租機
    車，請我陪他去看車，他們租了2台，之後機車怎麼處理，
    我不知道，是警察來了跟我說，我才知道他們把租來的車子
    賣掉等語。經查：
（一）被告乙○○有與被告丙○○、丁○○、證人陳○榤一同前往兜風
      機車行承租甲、乙車乙情，業據認定如上。
（二）被告丙○○於偵查中雖證稱：己○○說過一開始甲○○是說要拿
      證件辦門號換現金，我覺得乙○○不可能租車前不知道租車
      的目的，而且甲○○是乙○○的好朋友，所以我認為乙○○事前
      不可能不知道。後來我知道甲○○、丁○○還有到高雄租汽車
      變賣。丁○○租車前、賣車前、賣車後都有跟我說，他們租
      機車是為了要變賣，乙○○既然還一起跟丁○○去租車，怎麼
      可能乙○○租車前會不知道租車的目的，丁○○如果不想讓乙○○知道承租本件機車是為了要變賣，唯一的可能就是不讓
      乙○○分錢等語（偵78號卷第162頁），其係以被告乙○○為
      證件所有人甲○○之友人，且被告丁○○已有告知其係要租車
      變賣，豈有可能未告知被告乙○○等情，來推論被告乙○○對
      於本件係要租車變賣一事知情。而被告丙○○於本院審理時
      證稱：實際上我不知道乙○○到底知不知道租車是要變賣，
      我在猜他不可能不知道等語（本院卷一第237頁），可知
      被告丙○○對於有無其他人告知被告乙○○，本件租車之目的
      是要變賣，或者被告乙○○是否對於租車是要變賣乙節知悉
      ，僅係其個人主觀之臆測，而未有其他證據可佐。縱使被
      告乙○○知悉甲○○提供之證件係要用來辦門號換現金，惟此
      僅涉及如嗣後甲○○申辦之門號遭使用於其他犯罪，可能有
      幫助犯罪之問題，並無法進而推論被告乙○○對於甲○○證件
      之後續所有使用方式均知悉並有共同犯意聯絡。
（三）證人陳○榤於偵查中證稱：我聽到甲○○和乙○○講電話，乙○○要甲○○提供證件給我們去租車，等我們租到車之後，甲○○再到警察局報案證件遣失等語（偵19號卷第115頁），惟
      就甲○○提供證件之原因，究竟係辦門號換現金或租車，與
      證人丙○○證述並不一致，應以何者為可採，尚有疑問。況
      證人陳○榤於本院審理中證稱：我印象中是乙○○從甲○○那
      邊拿到證件的，但後來我要去租車的時候，甲○○的證件，
      到底是誰交給我的，我沒有印象了等語（本院卷一第267-
      268頁）。則縱使係被告乙○○自甲○○處取得其證件，然被
      告乙○○當初取得甲○○證件之原因，究竟係甲○○為辦門號換
      現金，或為以甲○○名義租車後變賣之本案犯行前階段分工
      行為，尚無法認定。
（四）再者，依卷內證據，被告乙○○除陪同被告丁○○等人前往承
      租甲車、乙車外，後續並未有其他參與本案犯行分工或計
      畫之舉措。除被告丙○○之上開臆測性證述及證人陳○榤無
      法明確表示係被告乙○○交付甲○○之證件供其租車之證述外
      ，別無其他證據證明被告乙○○有何參與本案犯罪之行為。
四、綜上所述，本案憑據檢察官上揭所提出之證據，既不足為被
    告乙○○有前開與被告己○○、丙○○、丁○○共同為本件犯行之認
    定，復查無其他積極證據足以證明被告乙○○有公訴意旨此部
    分所指之犯行，其犯罪自屬不能證明，依刑事訴訟法第301
    第1項之規定，自應為其無罪之諭知。
據上論斷，應依刑事訴訟法第299條第1項前段、第301條第1項，
刑法第28條、第339條之4第1項第2款、第3款、第2項、第216條
、第210條、第212條、第47條第1項、第25條第2項、第55條前段
、第51條第5款、第219條、第38條第2項前段、第4項、第38條之
1第1項前段、第3項，刑法施行法第1條之1第1項，判決如主文。
本案經檢察官葉美菁提起公訴，檢察官楊麒嘉到庭執行職務。
中　　華　　民　　國　　110 　年　　4 　　月　　28　　日
                  刑事第八庭  審判長法　官　謝其達
　　　　　　　　　　　　　　　　　　法　官  盧伯璋
　　　　　　　　　　　　　　　　　　法　官  鄭諺霓
以上正本證明與原本無異。
如不服本判決應於收受判決後20日內向本院提出上訴書狀，並應
敘述具體理由；其未敘述上訴理由者，應於上訴期間屆滿後20日
內向本院補提理由書（均須按他造當事人之人數附繕本）「切勿
逕送上級法院」。告訴人或被害人如對於本判決不服者，應具備
理由請求檢察官上訴，其上訴期間之計算係以檢察官收受判決正
本之日期為準。
中　　華　　民　　國　　110 　年　　4 　　月　　28　　日
                                    書記官　李玫娜
附錄本案論罪科刑法條：
刑法第339條之4
犯第339條詐欺罪而有下列情形之一者，處1年以上7年以下有期
徒刑，得併科一百萬元以下罰金：
一、冒用政府機關或公務員名義犯之。
二、三人以上共同犯之。
三、以廣播電視、電子通訊、網際網路或其他媒體等傳播工具，
    對公眾散布而犯之。
前項之未遂犯罰之。　　
刑法第210條
偽造、變造私文書，足以生損害於公眾或他人者，處5年以下有
期徒刑。
刑法第212條
偽造、變造護照、旅券、免許證、特許證及關於品行、能力、服
務或其他相類之證書、介紹書，足以生損害於公眾或他人者，處
1年以下有期徒刑、拘役或9千元以下罰金。
刑法第216條
行使第210條至第215條之文書者，依偽造、變造文書或登載不實事項或使登載不實事項之規定處斷。